臺灣高等法院民事裁定
107年度重上字第77號
上  訴  人  鍾紅美  
訴訟代理人  陳郁婷律師
複 代理 人  陳寧馨律師
被 上訴 人  慈航太子宮
法定代理人  鍾士傑  
訴訟代理人  簡長輝律師
上列當事人間請求遷讓房屋等事件，上訴人對於中華民國106年1
2月6日臺灣新北地方法院106年度重訴字第392號第一審判決提起
上訴，本院裁定如下：
    主    文
一、本件訴訟標的價額核定為新臺幣（下同）2,320萬0,790元。
二、上訴人應於收受本裁定正本7日內，補繳第一審裁判費7萬6,
    120元。
三、上訴人應於收受本裁定正本7日內，補繳第二審裁判費11萬4
    ,180元，逾期不補正，即駁回上訴人之上訴。
    理    由
一、按訴訟標的之價額，由法院核定。核定訴訟標的之價額，以
    起訴時之交易價額為準；無交易價額者，以原告就訴訟標的
    所有之利益為準。以一訴主張數項標的者，其價額合併計算
    之，但所主張之數項標的互相競合或應為選擇者，其訴訟標
    的價額，應依其中價額最高者定之。以一訴附帶請求其孽息
    、損害賠償、違約金或費用者，不併算其價額。民事訴訟法
    第77條之1第1、2項、第77條之2第1、2項分別定有明文。次
    按原告為土地所有權人，依民法第767條所有物返還請求權
    請求被告拆除房屋返還土地，其訴訟標的之價額，應以土地
    起訴時之交易價額為準。其並依同法第179條附帶請求給付
    相當於租金之不當得利部分，依上開法條規定，不併算其價
    額（最高法院96年度第4次民事庭決議參照）。再按請求拆
    屋還地之訴，係以土地返還請求權為訴訟標的，其訴訟標的
    價額應以起訴時土地之交易價額即市價為準。土地倘無實際
    交易價額，得以原告起訴時土地當期公告現值為交易價額，
    核定訴訟標的之價額（最高法院101年度台抗字第983號裁定
    要旨參照）。
二、查上訴人於原審先位之訴聲明為：(一)被上訴人應將坐落新
    北市○○區○○段000○0地號土地上（下稱系爭土地），門牌號
    碼新北市○○區○○街○00○0號房屋（下稱系爭建物，於原審主
    張面積為97.7平方公尺）全部遷讓返還予上訴人；(二)被上
    訴人應給付上訴人新臺幣（下同）33萬7,781元本息；(三)
    被上訴人應自民國106年1月1日起至遷讓返還系爭建物予上
    訴人之日止，按月給付上訴人2萬1,138元。暨為備位聲明：
    (一)被上訴人應將系爭建物拆除，並將占用之系爭土地返還
    予上訴人；(二)被上訴人應給付上訴人15萬0,324元本息；(
    三)被上訴人應自106年1月1日起至遷讓返還第1項所示土地
    之日止，按月給付上訴人1萬9,540元。嗣於本院審理中，更
    正先位聲明(一)及備位聲明(一)關於系爭建物所占用系爭土
    地之面積範圍為「如附圖（即新北市板橋地政事務所108年4
    月22日土地複丈成果圖）所示編號A部分面積155.71平方公
    尺之建物」，又擴張先位聲明(二)(三)、備位聲明(三)關於
    相當於租金之不當得利金額依序為53萬4,141元、按月給付3
    萬2,740元、按月給付3萬1,142元，並減縮備位聲明(二)相
    當於租金之不當得利金額為14萬5,608元（本院卷一第453至
    454、459至473頁參照）。
三、經核上訴人先位之訴係請求被上訴人遷讓返還系爭建物，並
    給付相當於租金之不當得利，而系爭建物依房屋稅籍證明書
    所載現值為19萬1,700元（見原審卷一第45頁），至其附帶
    請求給付相當於租金之不當得利部分，揆諸前揭說明，則不
    併算其價額，故先位之訴部分之訴訟標的價額應核定為19萬
    1,700元。又核上訴人備位之訴係請求被上訴人拆屋還地，
    並給付相當於租金之不當得利，揆諸前揭說明，訴訟標的價
    額自應以系爭建物所占用系爭土地面積之價值予以核定，至
    於附帶請求給付相當於租金之不當得利部分，則不併算其價
    額；查系爭土地於起訴時106年度之公告現值為每平方公尺1
    4萬9,000元（見原審卷一第41頁土地登記謄本），上訴人於
    原審主張系爭建物占用系爭土地之面積為97.7平方公尺，嗣
    於本院審理時，經新北市板橋地政事務所複丈測量後，乃更
    正本件系爭建物占用系爭土地之位置、面積應如附圖所示編
    號A部分面積155.71平方公尺（見本院卷一第459、461頁）
    ，則其備位之訴部分之訴訟標的價額應核定為2,320萬0,790
    元（即149,000元/㎡×155.71㎡=23,200,790元）。又上訴人先
    、備位請求互相競合，應以其中價額最高者即2,320萬0,790
    元定本件訴訟標的價額。
四、從而，本件訴訟標的價額應核定為2,320萬0,790元，應徵第
    一審裁判費21萬6,248元、第二審裁判費32萬4,372元，惟上
    訴人僅繳納第一審裁判費14萬0,128元（見原審卷一第11頁
    ）、第二審裁判費21萬0,192元（見本院卷一第27頁），尚
    應補繳第一、二審裁判費各為7萬6,120元、11萬4,180元。
    茲命上訴人於收受本裁定正本之日起7日內補繳前述不足額
    裁判費，逾期不為補正，即駁回其上訴。
五、爰裁定如主文。
中    華    民    國   109    年    2     月    10    日
                  民事第六庭   
                        審判長法  官  陶亞琴
                              法  官  陳蒨儀
                              法  官  廖慧如
正本係照原本作成。
核定訴訟標的價額部分，如不服裁定得於收受送達後10日內向本
院提出抗告狀，並繳納抗告費新臺幣1千元。
命限期補費部分不得抗告。
中    華    民    國    109   年    2     月    10    日
                              書記官  張佳樺